【裁判字號】    92,易,537
【裁判日期】    920616
【裁判案由】    贓物
【裁判全文】
臺灣板橋地方法院刑事判決                          九十二年度易字第五三七號
    公  訴  人  臺灣板橋地方法院檢察署檢察官
    被      告  甲○○
右列被告因贓物等案件，經檢察官提起公訴（九十一年度偵字第八九一二、二一九八
一號），本院判決如左：
    主  文
甲○○寄藏贓物，處有期徒刑月，如易科罰金以佰元折算壹日；又持有第一級毒
品，處有期徒刑月，如易科罰金以佰元折算壹日，扣案之海洛因貳包 (驗餘淨重
零點貳陸公克) 沒收銷燬之。應執行有期徒刑伍月，如易科罰金以佰元折算壹日，
扣案之海洛因貳包 (驗餘淨重零點貳陸公克) 沒收銷燬之。
    事  實
一、甲○○於民國九十一年五月初某日，在臺北縣板橋市○○路二一三巷二十四號友
    人丙○○住處，明知丙○○交付保管之照片已脫落之乙○○○國民身分證一張 (
    係乙○○○於九十年五、六月間在基隆市某處遺失) ，為來路不明之贓物，仍受
    寄託而允為保管，藏放於其板橋市○○街一三六巷三號五樓之住處內。又另行起
    意，明知海洛因業經毒品危害防制條例列為第一級毒品，不得持有，竟於九十一
    年五月九日上午十時許，在板橋市○○街向不詳年籍姓名綽號「小龍」之男子購
    得海洛因二包 (驗餘淨重○‧二六公克，起訴書誤載為○‧三八公克) ，而非法
    持有之，嗣未及施用，於當日下午六時三十分許，經板橋憲兵隊持本院核發之搜
    索票前往板橋市○○街一三六巷三號五樓其住處搜索，扣得上開乙○○○國民身
    分證一張 (照片已脫落) 及海洛因二包 (驗餘淨重○‧二六公克) 。
二、案經板橋憲兵隊移送臺灣板橋地方法院檢察署檢察官偵查起訴。
    理  由
一、訊據被告甲○○固坦承於右揭時地受丙○○之寄託而保管照片已脫落之乙○○○
    國民身分證之事實，惟否認有何收受贓物犯行，辯稱：丙○○要伊幫他保管，沒
    有告訴伊該身分證是怎麼來的，伊不知該身分證是贓物云云。經查，扣案之照片
    已脫落之乙○○○國民身分證，係乙○○○於九十年五、六月間在基隆市好樂迪
    附近遺失，當時尚有貼附照片等情，業據被害人乙○○○於偵查中指陳明確，則
    該國民身分證顯已遭人拾獲而據為己有，對被告而言，該國民身分證乃他人以犯
    侵占遺失物罪而取得之物，自屬贓物無訛。又查，國民身分證乃重要之身分證件
    ，一般人均不會無端將國民身分證交付他人，而本案丙○○交付被告保管者竟係
    一女子之國民身分證，又未貼附照片，且未告知來源，被告既見此情，豈會不知
    該國民身分證之來源有異？其辯稱不知是贓物云云，顯不足取，從而，事證明確
    ，其此部分犯行洵堪認定。
二、右揭持有毒品海洛因之犯罪事實業據被告甲○○供承不諱，而扣案之兩包白粉經
    送請法務部調查局鑑定結果，均含有毒品海洛因成分，淨重○‧二六公克乙節，
    亦有法務部調查局九十一年七月三十日調科壹字第○六○○○六三二二號鑑定通
    知書一件在卷可稽，被告此部分犯行亦應堪認定。至於被告另辯稱：伊買來是要
    施用的，九十一年五月九日買回來當天將近中午時，曾經將海洛因放在香煙裡面
    吸，伊九十一年十月有勒戒出來，是同一個案子云云。然查，被告於九十一年五
    月九日為板橋憲兵隊查獲持有二包海洛因，惟其於偵查中均否認曾施用毒品海洛
    因 (見臺灣板橋地方法院檢察署九十一年度偵字第八九一二號卷第六、二十九、
    七十九頁) ，其於當日所採集之尿液經送驗結果，亦僅呈甲基安非他命陽性應，
    而無煙毒 (嗎啡) 反應，有國防部憲兵司令部刑事鑑識中心九十一年五月二十二
    日 (91) 綱得字第○六四六七號鑑驗通知書一件在卷可稽。又本院曾以被告於九
    十一年五月九日為警查獲前九十六小時內某時有施用毒品安非他命情事，於九十
    一年九月十三日以九十一年度毒聲字第二八三○號裁定被告應送勒戒處所觀察勒
    戒，被告自九十一年十月四日起執行觀察勒戒，於同年十月二十九日出所，亦有
    本院前開裁定及被告在監在押資料表各一件附卷可憑。故被告於九十一年十月間
    執行之觀察勒戒，與其犯本案之持有第一級毒品犯行，應屬無關，被告謂是同一
    個案子云云，要無可取，併此敘明。
二、核被告所為，係犯刑法第三百四十九條第二項之寄藏贓物罪及毒品危害防制條例
    第十一條第一項之持有第一級毒品罪。公訴意旨認被告「收受代為寄藏」被害人
    乙○○○之國民身分證，卻指被告犯刑法第三百四十九條第一項之收受贓物罪，
    容有未當，起訴法條應予變更。爰審酌被告之素行狀況、犯罪動機、手段、目的
    、所生危害及犯罪後態度等一切情狀，分別量處如主文所示之刑，並均諭知易科
    罰金之折算標準，及定其應執行刑。扣案之海洛因二包 (驗餘淨重○‧二六公克
    ) 係第一級毒品，為違禁物，應依毒品危害防制條例第十八條第一項前段規定沒
    收銷燬之。
據上論斷，應依刑事訴訟法第二百九十九條第一項前段、第三百條，毒品危害防制條
例第十一條第一項、第十八條第一項前段，刑法第十一條前段、第三百四十九條第二
項、第四十一條第一項前段、第五十一條第五款，罰金罰鍰提高標準條例第一條前段
、第二項，判決如主文。
本案經檢察官徐名駒到庭執行職務。
中      華      民      國  九十二    年      六      月     十六     日
                                臺灣板橋地方法院刑事第五庭
                                    法  官    戴   嘉   清
右正本證明與原本無異
如不服本判決應於送達後十日內向本院提出上訴狀
                                    書記官    陳   春   銘
中      華      民      國    九十二    年      六      月      十八    日
附錄本案論罪科刑法條全文：
刑法第三百四十九條
收受贓物者，處三年以下有期徒刑、拘役或五百元以下罰金。
搬運、寄藏、故買贓物或為牙保者，處五年以下有期徒刑、拘役或科或併科一千元以
下罰金。
因贓物變得之財物，以贓物論。
毒品危害防制條例第十一條
持有第一級毒品者，處三年以下有期徒刑、拘役或新台幣五萬元以下罰金。
持有第二級毒品者，處二年以下有期徒刑、拘役或新台幣三萬元以下罰金。
持有專供製造或施用毒品之器具者，處一年以下有期徒刑、拘役或新台幣一萬元以下
罰金。


司法院資訊處製作；財團法人民間司法改革基金會備份。
